【裁判字號】    95,上更(一),461
【裁判日期】    951019
【裁判案由】    違反槍砲彈藥刀械管制條例
【裁判全文】
臺灣高等法院刑事判決             95年度上更(一)字第461號
上  訴  人
即  被  告  乙○○
選任辯護人  王安明律師
上列上訴人因違反槍砲彈藥刀械管制條例案件，不服臺灣臺北地
方法院92年度訴字第392號，中華民國92年6月17日第一審判決（
起訴案號：臺灣臺北地方法院檢察署91年度偵字第17226號），
提起上訴，經判決後，由最高法院第一次發回更審，本院判決如
下：
    主  文
原判決撤銷。
乙○○未經許可持有手槍，處有期徒刑伍年貳月，併科罰金新台
幣拾萬元，罰金如易服勞役，以新台幣參仟元折算壹日。扣案之
匈牙利ＦＥＧ廠製ＡＰＫ型口徑0.380吋制式半自動手槍壹枝（
含彈匣壹個）及制式口徑0.380吋子彈壹顆均沒收。
    事  實
一、乙○○與其妻趙麗娟（業經不起訴處分）在臺北市○○區○
    ○街32巷2之4號2樓，經營「酷斯拉ＰＵＢ」（營利事業登
    記為寬頻道餐坊），乙○○明知未經許可，不得持有手槍及
    子彈，竟於不詳時間擅自持有匈牙利ＦＥＧ廠製ＡＰＫ型口
    徑0.380吋制式半自動手槍1枝（含彈匣1個）及制式口徑0.3
    80吋子彈4顆。嗣於民國90年4月1日晚上11時許，在雙城街
    上址3樓，當著綽號「阿俊」及秘密證人Ａ面前，自臥房床
    墊底下，取出匈牙利ＦＥＧ廠製ＡＰＫ型口徑0.380吋制式
    半自動手槍1枝（含彈匣1個），詢問「阿俊」有無門路可多
    取得子彈，經「阿俊」拒絕後，乙○○甚為不悅。秘密證人
    Ａ於翌日向臺北市政府警察局大同分局刑事組報案，經該分
    局黃朝良偵查員於當晚10時35分許，持原審法院核發之搜索
    票，並經趙麗娟同意至前開3樓搜索，當場自臥房床墊下，
    搜得藍色尼龍袋包裹之匈牙利ＦＥＧ廠製ＡＰＫ型口徑0.38
    0吋制式半自動手槍1枝（含彈匣1個）及制式口徑0.380吋子
    彈4顆。
二、案經臺北市政府警察局大同分局報請臺灣臺北地方法院檢察
    署檢察官偵查起訴。
    理  由
一、訊據上訴人即被告乙○○矢口否認有何持有槍彈之犯行，辯
    稱：我只是個商人，不會去擁有槍械，槍不是我的，亦不知
    為何會在上址3樓發現，該地只是臨時休息的地方，而房間2
    樓到3樓未上鎖，任何人均可進出云云。
二、經查：
  (一)檢察官認本件係最輕本刑三年以上有期徒刑之罪，有傳喚秘
    密證人Ａ到庭陳述指證事項必要，惟因時間急迫未及核發證
    人保護書，經徵得原審同意先行核對其國民身分證並以代號
    Ａ稱之進行交互詰問，檢察官事後依證人保護法第2條、第4
    條規定核發92年4月8日茂陶字第25856號證人保護書予以保
    護Ａ之真實身分（見原審卷第73頁），則原審依前開保護書
    旨意以代號Ａ保護祕密證人之真實身分，實屬妥適。又刑事
    訴訟法第146條規定：「有人住居或看守之住宅或其他處所
    ，不得於夜間入內搜索或扣押。但經住居人、看守人或可為
    其代表之人承諾或有急迫之情形者，不在此限。」等語，雖
    警方持原審核發之搜索票於夜間進入上址3樓休息區搜索，
    然此項搜索行為已徵得趙麗娟同意並記明於搜索扣押筆錄（
    見偵查卷第17頁），並經證人黃朝良偵查員於原審訊問時證
    述在卷（見原審卷第26頁），核與證人趙麗娟於原審訊問時
    無論於檢察官或辯護人詰問均證稱：同意警方進去搜索等語
    相符（見原審卷第48頁），可見警方夜間搜索行為並無違法
    之處，自無影響扣案槍彈之證據能力，核先敘明。
  (二)秘密證人Ａ於原審訊問時證稱：其到警局製作筆錄的前一天
    ，曾到酷斯拉ＰＵＢ3樓，看見被告從房間拿出一把槍，託
    其朋友「阿俊」買子彈，其大約隔一張桌子距離看見被告拿
    著扣案的這把槍等語明確（見原審卷第30至34頁）。秘密證
    人Ａ在警詢時固指證係友人「阿俊」告知被告持槍之事實（
    見91偵17226號卷《下稱偵查卷》第36至37頁），惟其業已
    親自到庭證陳親眼目睹被告在酷斯拉ＰＵＢ3樓持槍之事實
    ，況本案係因秘密證人Ａ出面向警方指述被告於前開處所藏
    放槍枝，經警方檢附Ａ之檢舉筆錄並繪製藏槍位置圖，向原
    審法院聲請搜索票，於90年4月2日晚上10時35分許，在前開
    處所3樓臥房查扣前開制式槍彈等情，此有91年度聲搜字第
    430號卷可稽。又衡情而論，持有槍枝本屬重大犯罪，持有
    者無不謹慎藏放以免自曝行藏，倘秘密證人Ａ未親眼目睹被
    告藏放槍枝地點，顯無可能向警方精確指證被告將槍枝藏放
    在前開臥房床墊之下，進而使警方破獲被告藏槍地點，可見
    其證詞信而有徵。至秘密證人Ａ一度證稱係聽友人「阿俊」
    告知被告持槍或未曾進入3樓休息室等情，應係秘密證人恐
    遭報復而撇清之說辭，乃人情之常，然其所陳被告持槍一事
    ，並無歧異，應堪採信。
  (三)扣案之九厘米制式手槍1枝、制式子彈4顆經送請內政部警政
    署刑事警察局鑑定結果：「送鑑九厘米制式槍枝1枝（不含
    彈匣），認係匈牙利ＦＥＧ廠製ＡＰＫ型口徑0.380吋（9Ｘ
    17ｍｍ）制式半自動手槍，槍號為『Ｖ11417』，槍管內具
    陸條右旋來復線，機械性能良好，認具殺傷力。送鑑彈匣1
    個，認係送鑑制式手槍之金屬彈匣。送鑑子彈4顆（試射3顆
    ），認均係口徑0.380吋（9Ｘ17ｍｍ）制式子彈，認均具殺
    傷力」等語，此有該局91年5月14日刑鑑字第0910075142號
    檢彈鑑定書在卷可稽（見核退卷第19至27頁），則扣案之槍
    、彈係屬具有殺傷力之制式槍彈一節，堪予認定。
  (四)證人即被告之妻趙麗娟於警詢時陳稱：酷斯拉ＰＵＢ3樓係
    其承租做辦公室使用，不對外開放，平時大部分都是其與被
    告在使用，有時員工會上3樓客廳換監視錄影帶，但不會進
    入臥房，被告偶爾會帶朋友到客廳泡茶，但不知那些朋友會
    不會自己進入臥房。其全程陪同警方搜索，警方確實在臥房
    床墊下查到用藍色尼龍袋包裹的手槍1枝及子彈4顆等語（見
    偵查卷第14頁、第15頁正、反面）；偵查中亦稱：臥房內的
    床是其與被告在使用，如果沒有回家的話，就睡在臥房，並
    沒有別人幫忙整理臥房，通常都是其在整理，員工很少進去
    等語（見核退卷第3頁反面至第4頁）。證人趙麗娟經營酷斯
    拉ＰＵＢ，並負責現場管理長達4年餘，可見其對於酷斯拉
    ＰＵＢ及3樓臥室使用情形，知之甚詳。參酌搜索時所拍攝
    之臥房現場相片所示（見偵查卷第77至87頁、97至103頁）
    ，臥房衣櫃擺放被告及趙麗娟私人衣物及拖鞋，化粧台前亦
    擺放趙麗娟私人化粧物品，盥洗室則擺放被告刮鬍水，漱口
    杯內併排2枝牙刷等情，在在顯示被告使用該處之跡象。雖
    證人趙麗娟於原審改稱：員工會進入3樓臥室換衣服、化粧
    或拿東西，有時候其在2樓忙，被告的朋友會自行上3樓，但
    不知有無進臥房，有時員工也會在3樓臥房過夜云云（見原
    審卷第45至46頁、第48頁），惟證人趙麗娟於原審非但無法
    回答曾在此過夜的朋友或熟客的名字，反而指稱漱口杯內其
    中1枝牙刷是其所有，另1枝牙刷不知是員工或客人云云，然
    而趙麗娟與客人或員工之間，充其量僅止於商場關係，雙方
    並無特殊情誼，豈有任令客人或大膽員工敢與老闆娘趙麗娟
    的牙刷併放在同一漱口杯之情？可見證人趙麗娟翻異前詞改
    以熟客或朋友在臥房過夜云云，顯與常情不合，自無可採。
    又證人翁彩莉本身係酷斯拉ＰＵＢ現職員工，本難期證詞公
    允，況其證稱至3樓臥房更衣擺放私人物品，及喝醉的客人
    只是休息並非過夜，印象中未曾有其他員工在該處過夜云云
    （見原審卷第57頁），顯又與老闆娘趙麗娟先前證述員工不
    會進入臥房及客人過夜等情不符，足見其證詞顯係事後迴護
    被告之詞，亦無足採。
  (五)被告於本院一度懷疑秘密證人A即甲○○，因遭被告催討欠
    款而心生不悅，因此檢舉被告云云（見本院卷第50頁、原審
    卷第49至50頁），然秘密證人A並非甲○○，有檢察官核發
    證人保護書可稽，業經本院闡明在卷（見本院卷第50頁），
    是被告懷疑遭甲○○或其朋友栽贓一事，即屬個人臆測之詞
    ，並無證據以實其說。被告於本院前審聲請傳訊證人甲○○
    （見本院前審卷第22頁），及本院職權傳喚秘密證人A，惟
    該二人經本院傳拘均未於審判期日到庭，本院審酌秘密證人
    A業於原審到庭行過交互詰問，且甲○○既非秘密證人A，即
    與本案無何相關，再本案事證已明，認此二人均無再行傳喚
    之必要，併此敘明。
  (六)綜上所述，本件事證明確，被告所辯，應係事後卸責之詞，
    不足採信，被告犯行洵堪認定，應依法論科。
三、核被告所為，係犯槍砲彈藥刀械管制條例第7條第4項之未經
    許可持有手槍罪及同條例第12條第4項非法持有子彈罪。又
    被告同時持有制式手槍1枝及制式子彈4顆，為想像競合犯，
    應從一重之未經許可持有手槍罪處斷。
四、原審以被告事證明確，予以論罪科刑，固非無見，惟按行為
    後法律有變更者，適用行為時之法律。但行為後之法律有利
    於行為人者，適用最有利於行為人之法律，刑法第2條第1項
    定有明文。本件被告於犯罪時，刑法第42條第2項前段規定
    ：「易服勞役以1元以上3元以下折算一日。」又被告行為時
    之易服勞役折算標準，業據修正前罰金罰鍰提高標準條例第
    2條前段規定，就其原定數額提高為100倍折算1日，則本件
    被告行為時之易服勞役折算標準，應以銀元300元折算1日，
    即新台幣900元折算1日。惟95年7月1日修正公布施行之刑法
    第42條第3項前段規定：「易服勞役以新台幣一仟元、二仟
    元或三仟元折算一日。」比較修正前後之易服勞役折算標準
    ，以修正後之規定，較有利於被告，則應依刑法第2條第1項
    後段規定，適用修正後之刑法第42條第3項前段規定，定其
    折算標準，原審未及審酌，尚有未洽。被告提起上訴，否認
    犯罪，固無理由，惟原判決既有可議，應予撤銷改判。爰審
    酌被告無故持有制式槍彈，雖尚未持以作案，惟槍彈本身對
    社會治安具有相當之危害性，被告持槍自重，經警依據祕密
    證人Ａ檢舉持原審核發搜索票查獲後，未能坦認犯行，猶設
    詞否認持有槍、彈之事實及犯後態度不佳等一切情狀，量處
    如主文所示之刑，並就所宣告之罰金刑部分諭知易服勞役之
    折算標準。至於沒收部分，本即含有保安處分性質，依據法
    理當應適用裁判時之法律規定，而不生新舊法比較問題，是
    扣案之匈牙利ＦＥＧ廠製ＡＰＫ型口徑0.380吋制式半自動
    手槍1枝（含彈匣1個）及制式口徑0.380吋子彈1顆（扣得4
    顆，經送驗試射3顆僅剩1顆），均係違禁物，依刑法第38條
    第1項第1款規定均宣告沒收。
據上論斷，應依刑事訴訟法第369條第1項前段、第364條、第299
條第1項前段、槍砲彈藥刀械管制條例第7條第4項、第12條第4項
、刑法第11條前段、第55條、第42條第3項前段、第38條第1項第
1款，判決如主文。
本案經檢察官黃柏齡到庭執行職務。
中    華    民    國    95    年    10    月    19    日
                  刑事第二十庭審判長法  官  尤豐彥
                                    法  官  黃金富
                                    法  官  魏新國
以上正本證明與原本無異。
如不服本判決，應於收受送達後十日內向本院提出上訴書狀，其
未敘述上訴之理由者並得於提起上訴後十日內向本院補提理由書
（均須按他造當事人之人數附繕本）。
                                    書記官  吳玉華
中    華    民    國    95    年    10    月    19    日
附論罪科刑依據法條：
槍砲彈藥刀械管制條例第七條：
未經許可，製造、販賣或運輸火砲、肩射武器、機關槍、衝鋒槍
、卡柄槍、自動步槍、普通步槍、馬槍、手槍或各類砲彈、炸彈
、爆裂物者，處死刑、無期徒刑或七年以上有期徒刑；處徒刑者
，併科新台幣三千萬元以下罰金。
未經許可，轉讓、出租或出借前項所列槍砲、彈藥者，處無期徒
刑或五年以上有期徒刑，併科新台幣一千萬元以下罰金。
意圖供自己或他人犯罪之用，而犯前二項之罪者，處死刑或無期
徒刑；處徒刑者，併科新台幣五千萬元以下罰金。
未經許可，持有、寄藏或意圖販賣而陳列第一項所列槍砲、彈藥
者，處五年以上有期徒刑，併科新台幣一千萬元以下罰金。
第一項至第三項之未遂犯罰之。
槍砲彈藥刀械管制條例第十二條：
未經許可，製造、販賣或運輸子彈者，處一年以上七年以下有期
徒刑，併科新台幣五百萬元以下罰金。
未經許可，轉讓、出租或出借子彈者，處六月以上五年以下有期
徒刑，併科新台幣三百萬元以下罰金。
意圖供自己或他人犯罪之用，而犯前二項之罪者，處三年以上十
年以下有期徒刑，併科新台幣七百萬元以下罰金。
未經許可，持有、寄藏或意圖販賣而陳列子彈者，處五年以下有
期徒刑，併科新台幣三百萬元以下罰金。
第一項至第三項之未遂犯罰之。


司法院資訊處製作；財團法人民間司法改革基金會備份。
